【裁判字號】    90,上易,1953
【裁判日期】    900718
【裁判案由】    竊盜
【裁判全文】
臺灣高等法院刑事判決                            九十年度上易字第一九五三號
    上 訴 人即
    被      告  甲○○
右上訴人因竊盜案件，不服臺灣基隆地方法院九十年度易字第一二五號，中華民國九
十年四月四日第一審判決（起訴案號：臺灣基隆地方法院檢察署八十九年度偵字第五
二二０號）提起上訴，本院判決如左：
    主  文
原判決撤銷。
甲○○竊盜，未遂，處有期徒刑參月，如易科罰金，以參佰元折算壹日。
    事  實
一、甲○○有多次竊盜前科，最近一次犯竊盜罪經臺灣高等法院判處有期徒刑七月確
    定，於民國八十四年七月三十一日縮刑執行完畢出監（不構成累犯），猶不知悔
    改，竟意圖為自己不法之所有，於八十九年十二月十九日上午十一時許，在臺北
    縣萬里鄉野柳村臺二線四十七公里處國聖橋下，先徒手強力拉扯乙○○所有停放
    該處之車牌號碼Ｆ八—八一九七號自用小客貨車駕駛座後方之車窗玻璃，致非屬
    安全設備之車窗卡榫毀損（毀損部分未據告訴），繼而打開車門入內著手搜尋財
    物時，因觸動警報器而作罷，正欲駕駛其車牌號碼Ｔ八—一○八二號自用小貨車
    離去時，為在附近釣魚之乙○○發現攔阻並報警處理，當場在乙○○之車後座椅
    上採得甲○○穿著之拖鞋印二枚，並扣得甲○○所有之拖鞋一雙，始悉上情。
二、案經臺北縣警察局金山分局報告臺灣基隆地方法院檢察署檢察官偵查起訴。
    理  由
一、訊據被告甲○○固不否認伊當時確駕駛車牌號碼Ｔ八—一○八二號自用小貨車停
    放在被害人乙○○所有之車牌號碼Ｆ八—八一九七號自小客貨車旁，卷內照片所
    示黑色拖鞋一雙為伊當天所穿著，卷附拖鞋拓印二枚也是自伊拖鞋拓印而成，但
    辯稱伊沒有任何工具可以破壞車窗卡榫，亦未侵入被害人車內行竊被害人財物，
    被害人車內座椅上之拖鞋印與伊無關，且如果是伊行竊，就不會待在現場等警察
    來云云。然查：
（一）按「認定犯罪事實所憑之證據，並不以直接證據為限，即綜合各種間接證據，
      本於推理作用，為認定犯罪事實之基礎，如無違背一般經驗法則，尚非法所不
      許」，最高法院四十四年臺上字第七○二號判例著有明文。至於間接證據，其
      為訴訟上之證明，如於通常一般之人均不致於有所懷疑，而得確信其為真實之
      程度者，自得據之為有罪之認定，復有最高法院七十六年臺上字第四九八六號
      判例意旨可資參照。
（二）前揭犯罪事實業據證人即被害人乙○○於警訊、偵查中指訴歷歷，復於原審結
      證稱：「當天我開車去該處釣魚，當時下毛毛雨，後來在十點五十分左右，被
      告帶一個人在我旁邊釣魚，隔了二十多分鐘，他回到他車上，我聽到我車子警
      報器在響，有看到我車子右側停一台貨車（事後才知道是被告的車），第一聲
      響（約三十秒）我回頭看，以為是旁邊的車子碰到我車子，就不以為意，第二
      聲響我就判斷應是有人開我的車門，我就跑向我的車子距離約一百五十公尺，
      我跑到一半時，看到被告的車子開到我車子的後方停住，中間有隔一台自小客
      車，我發現我車子左側後方車窗玻璃被撬開，我將車門打開發現車上座椅座墊
      上有二個鞋印，車內財物並無損失。但是車窗卡榫被破壞」、「當時那裡共停
      了五、六輛車子，只有被告在車內，附近無其他人，我將車子開出擋住被告的
      出路，就報警了」（見原審卷第十五、十六頁）等語，輔以被告當時腳穿拖鞋
      一雙，警方則自被害人車內座椅上採得拖鞋印二枚，經到場處理警員丙○○拓
      印被告所穿拖鞋之鞋底形狀及紋路，實際比對車內座椅上二枚鞋印後，發現兩
      者不論大小、形狀、鞋底紋路均完全相同（見原審卷第十六頁）；佐以被告於
      警訊中自承被害人之汽車警報器作響之際，附近並無其他人，亦無任何人車自
      現場離去（見八十九年十二月十九日警訊筆錄、偵卷第十六頁反面）等情，綜
      合上開各種證據，益證被告確有破壞被害人汽車車窗後，侵入車內行竊之行為
      。
（三）被告於本院雖改口稱案發當時現場尚有他人，惟此迭據証人乙○○駁斥在卷，
      且與被告前開陳述相左，顯見其嗣後翻異，乃意欲卸責，自不足採。另被告辯
      稱伊如係竊賊，不可能留在現場乙節，查証人乙○○於原審及本院均証稱係其
      開車擋住被告之車後即報警處理（見原審卷第十六頁及本院九十年六月十九日
      訊問筆錄），証人即到場處理之警員丙○○亦証稱被告之車頭朝外，看似欲開
      走，但為被害人（乙○○）之車輛擋住，無法離去（見本院九十年六月十九日
      訊問筆錄），足証被告當時係遭被害人開車擋去出路始待在現場。
（四）被告雖以當時伊車內並無任何工具可以破壞車窗入內行竊置辯，然觀諸卷附被
      害人之汽車照片所示之車窗外型及結構，尚非定要使用工具始得開啟，自該車
      之車窗玻璃無損壞，然車窗卡榫已毀損之情狀以觀，被告應係徒手強力拉扯車
      窗，致車窗卡榫毀損後，再開啟車窗藉以打開車門後入內行竊，是被告此部分
      之辯解，尚無足採。
（五）此外，復有卷附現場採證照片八張、拖鞋拓印二枚及扣案之拖鞋一雙可資為憑
      ，事證明確，被告犯行堪可認定，應依法論科。
二、被告徒手強力拉扯被害人汽車之車窗玻璃，造成車窗卡榫受有毀損後，繼而打開
    車門侵入車內搜尋財物之際，係因車內警報器發出聲響始作罷，雖未發生財物支
    配力移轉之犯罪結果，然被告顯已著手竊盜行為之實施，核其所為，係犯刑法第
    三百二十條第三項、第一項之竊盜未遂罪。被告著手竊盜行為之實施而不遂，為
    未遂犯，應依刑法第二十六條前段之規定，按既遂犯之刑度減輕之。次按刑法第
    二條第一項所謂「法律有變更」者，係指法律之修正或廢止之情形而言，而其所
    稱之「法律」係以憲法第一百七十條制定之刑事實體法為原則，程序法不在其內
    （院字第一八五四號解釋參照）。刑法第四十一條係屬刑事實體法，揆諸上開解
    釋意旨，自有刑法第二條第一項之適用。原審予以論罪科刑，固非無見，惟其認
    刑法第四十一條無刑法第二條第一項之適用，容有未洽。被告上訴否認犯罪，雖
    無理由，然原判決既有可議，應由本院予以撤銷改判。爰審酌被告有多次竊盜前
    科，猶不知悔改，犯罪手段及所生危害尚屬輕微，惟犯後仍飾詞否認等一切情狀
    ，量處如主文所示之刑。又被告所犯竊盜罪，為最重本刑五年以下有期徒刑之罪
    ，其犯罪後，刑法第四十一條已於九十年一月十日修正公布，同年月十二生效，
    其第一項前段規定「犯最重本刑為五年以下有期徒刑以下之刑之罪，而受六個月
    以下有期徒刑或拘役之宣告，因身體、教育、職業、家庭之關係或其他正當事由
    ，執行顯有困難者，得以一元以上三元以下折算一日，易科罰金。」較之修正前
    規定「犯最重本刑為三年以下有期徒刑以下之刑之罪，而受六月以下有期徒刑或
    拘役之宣告，因身體、教育、職業或家庭之關係，執行顯有困難者，得以一元以
    上三元以下折算一日，易科罰金。」，自以新法較有利於被告。依刑法第二條第
    一項規定，自應適用新法，諭知易科罰金之折算標準。
三、至扣案之拖鞋一雙，非屬違禁物，雖為被告所有，然並非供犯罪所用或犯罪預備
    之物，爰不另為沒收之諭知，併此敘明。
四、據上論斷，應依刑事訴訟法第三百六十九條第一項前段、第三百六十四條、第二
    百九十九條第一項前段，刑法第二條第一項、第三百二十條第三項、第一項、第
    二十六條前段、第四十一條第一項，罰金罰鍰提高標準條例第一條前段、第二條
    ，判決如主文。
本案經檢察官費玲玲到庭執行職務。
中      華      民      國    九十      年      七      月     十八     日
                                臺灣高等法院刑事第十三庭
                                    審判長法  官  蔡    燉
                                          法  官  李  春  地
                                          法  官  盧  彥  如
右正本證明與原本無異。
不得上訴。
                                          書記官  何  閣  梅
中      華      民      國    九十      年      七      月     十九     日
附錄：本案論罪科刑法條全文
刑法第三百二十條
意圖為自己或第三人不法之所有，而竊取他人之動產者，為竊盜罪，處五年以下有期
徒刑、拘役或五百元以下罰金。
意圖為自己或第三人不法利益，而竊佔他人之不動產者，依前項之規定處斷。
前二項之未遂犯罰之。


司法院資訊處製作；財團法人民間司法改革基金會備份。
